臺灣高等法院民事判決　　　　　　　　　　　　　　九十三年度勞上易字第二六號
　　上　訴　人　順祥股份有限公司
　　法定代理人　林華鈴
　　訴訟代理人　楊達德
　　　　　　　　許尊恩
　　被　上訴人　甲○○
當事人間請求給付薪資等事件，上訴人對於中華民國九十三年二月二十七日臺灣臺北
地方法院九十三年度勞訴字第一七號第一審判決提起上訴，本院於九十三年七月六日
言詞辯論終結，判決如下：
    主      文
上訴駁回。
第二審訴訟費用由上訴人負擔。
    事實及理由
一、被上訴人起訴主張：伊自民國（下同）九十一年十月十六日起受僱上訴人，擔任
    空運部人員。詎上訴人於九十二年六月三十日竟以伊不能勝任工作為由，終止兩
    造間之勞動契約，但因上訴人此項終止係不合法，自不生終止勞動契約之效力，
    且伊已為勞務提出之表示，上訴人自應依勞動契約給付薪資，但其僅給付至九十
    二年六月止之薪資，尚積欠伊九十二年七月及八月之薪資共計新台幣（下同）八
    萬元。又上訴人對外宣稱因伊不能勝任工作而終止系爭勞動契約，侵害伊名譽權
    ，亦應賠償伊所受精神上損害四萬元，並應交付如原判決附件所示之道歉聲明書
    （以下稱道歉聲明書）等情，求為命上訴人給付伊十二萬元，及加計自起訴狀繕
    本送達翌日（即九十二年十二月二十日）起之法定遲延利息，暨上訴人應交付道
    歉聲明書之判決。原審除駁回其精神慰撫金四萬元及交付道歉聲明書部分（未據
    其聲明不服，業已確定）外，另外八萬元薪資請求部分則為其勝訴之判決。其則
    於本院聲明：駁回上訴。
二、上訴人則以：伊公司經營代理航空貨運運輸業，屬服務業。被上訴人自九十一年
    十月十六日起受僱伊以來，處事固執不能配合客戶需要，使伊客戶流失。被上訴
    人曾對客戶（即訴外人盤昌公司）樊小姐口出惡言，並指稱其沒品味；復於九十
    一年五月二十二日將客戶（即東方公司）所交付原應運往巴基斯坦LAHORE港之貨
    物，錯運至巴基斯坦KARACHI港，致伊公司必須承擔轉運之額外費用美金一百三
    十四元二角六分，被上訴人顯有不能勝任工作之情形，故伊依勞動基準法（以下
    稱勞基法）第十一條第五款事由，終止兩造間之勞動契約，自為合法等語，資為
    抗辯。並於本院聲明：（一）原判決不利於上訴人部分廢棄。（二）右廢棄部分
    ，被上訴人在第一審之訴駁回。
三、查上訴人係經營航空貨運搬運業務，有公司基本資料查詢單乙份在卷可查（見本
    院卷三○頁）。故上訴人係屬中華民國行業標準分類規定中之運輸業，依勞基法
    第三條第一項第六款規定應自七十三年八月一日起適用勞基法。被上訴人受僱上
    訴人擔任空運部人員，係在上訴人指揮監督下提供勞務，為兩造所不爭，故兩造
    間系爭僱傭契約係屬勞基法第二條第六款規定之勞動契約，而有勞基法之適用，
    合予敘明。
四、次查，被上訴人自九十一年十月十六日起受僱上訴人擔任空運部人員，上訴人於
    九十二年六月三十日以其所擔任之工作不能勝任為由，而終止兩造間之勞動契約
    等情，有勞資爭議調解紀錄、九十二年七月二十六日台北郵局第七三七四號存證
    信函等件為證（見原審九十二年度北勞調字第一六三號卷〈以下稱原審北勞調卷
    〉十一至十五頁），並為兩造所不爭，堪信為真實。
五、本件應審究者為上訴人依據勞基法第十一條第五款規定，終止兩造間之勞動契約
    是否有據？茲分別論述如下：
（一）按勞工對於所擔任之工作確不能勝任時，雇主得預告終止勞動契約，勞基法第
      十一條第五款定有明文。又此款規定之目的係在於當勞工所提供之勞務，無法
      達成雇主透過勞動契約所欲達成之客觀上合理經濟目的時，允許雇主終止勞動
      契約，故該勞工是否對於所任工作不能勝任，與可否歸責於勞工無必然關係。
      但勞工是否確不能勝任所擔任之工作，雇主應依誠實信用之原則，以客觀態度
      評斷，而非以主觀的好惡，任意認定，以免滋生爭議。
（二）上訴人抗辯：伊為服務業，被上訴人曾對客戶（即訴外人盤昌公司）樊小姐口
      出惡言，並指稱樊小姐沒品味，工作顯有不能勝任之情形云云，固據提出九十
      二年五月二十一日之道歉傳真為證（見原審卷一七頁）。然觀諸該道歉傳真文
      件，其上僅謂上訴人對於被上訴人與盤昌公司人員之不愉快口頭上爭執道歉而
      已，亦不能證明該爭執發生之事由，係因可歸責於被上訴人所致，及被上訴人
      曾對樊小姐口出惡言或指稱樊小姐沒品味乙節，是上訴人抗辯：伊為服務業，
      被上訴人曾對客戶（即訴外人盤昌公司）樊小姐口出惡言，並指稱樊小姐沒品
      味，工作顯有不能勝任情形云云，自無足取
（三）上訴人再抗辯：被上訴人於九十二年五月二十二日將客戶（即東方公司）託運
      原應送至巴基斯坦LAHORE港之貨物，錯送至巴基斯坦KARACHI港，工作亦有不
      能勝任之情形云云，固據提出運費單據為證（見原審卷一八至二○頁），被上
      訴人雖不爭執其錯誤之處，然其於事後亦表示願意負擔上訴人轉運之運費損失
      乙節（見原審卷十三頁），足見被上訴人於犯錯後亦已知所悔改，則上訴人僅
      以被上訴人偶犯之此項錯誤，即指摘被上訴人有不能勝任工作之情形，顯與上
      訴人不能透過兩造間勞動契約，達成其客觀上合理經濟目的，而可認為被上訴
      人對其所擔任之工作確不能勝任情形有間。是上訴人抗辯：被上訴人於九十二
      年五月二十二日將客戶（即東方公司）託運原應送至巴基斯坦LAHORE港之貨物
      ，錯送至巴基斯坦KARACHI港，工作亦有不能勝任之情形云云，亦無可取。
（四）上訴人又抗辯：被上訴人處事固執不能配合客戶需要，有損害伊之商譽與業績
      發展情事云云，然為被上訴人所否認，上訴人對此既無法舉證以實其說，故上
      訴人抗辯：被上訴人處事固執不能配合客戶需要，有損害伊之商譽與業績發展
      情事云云，要無可取。
（五）依上說明，上訴人既無法舉證證明被上訴人有何對於所擔任之工作確不能勝任
      之情事，則上訴人於九十二年六月三十日以被上訴人不能勝任工作為由，依據
      勞基法第十一條第五款規定，終止兩造間之勞動契約，自不生終止效力。
六、再查，上訴人於九十二年六月三十日所為終止兩造間之勞動契約既不生效力，則
    上訴人向被上訴人為終止系爭勞動契約之表示，可見上訴人已對被上訴人為預示
    拒絕受領勞務之表示，被上訴人復已向上訴人為勞務提出之表示，此有勞資爭議
    調解紀錄、九十二年七月二十六日台北郵局第七三七四號存證信函等件為證（見
    原審北勞調卷一一至一五頁），則上訴人顯已受領勞務遲延（民法第二百三十五
    條規定參照），依民法第四百八十七條規定，上訴人仍應負給付薪資之責任。又
    被上訴人每月薪資為四萬元，而上訴人僅給付其至九十二年六月止之薪資乙事，
    亦為上訴人所不爭（見原審卷十三頁），則被上訴人主張上訴人應給付其九十二
    年七月及八月之薪資計八萬元，於法有據，應予准許。
七、從而，被上訴人本於勞動契約之法律關係，請求上訴人給付其九十二年七月、八
    月薪資計八萬元，及加計自起訴狀繕本送達翌日（即九十二年十二月二十日）起
    之法定遲延利息，為有理由，應予准許。又因上開所命給付未逾五十萬元，依民
    事訴訟法第三百八十九條第一項第五款規定，應依職權宣告假執行。是則原審判
    命上訴人如數給付，併依職權宣告假執行，於法並無不合。上訴意旨指摘原判決
    不當，求予廢棄改判，為無理由，應予駁回。
八、本件事證已臻明確，兩造其餘之攻擊或防禦方法，經本院審酌後，認均與本件之
    結論無涉，茲不再一一論述，併予敘明。
九、據上論結，本件上訴為無理由，依民事訴訟法第四百四十九條第一項、第七十八
    條，判決如主文。
中　　　華　　　民　　　國　　九十三　　年　　七　　 　月　　 二十 　　 日
                                勞工法庭
                                    審判長法  官   黃  騰  耀
                                          法  官   黃  莉  雲
                                          法  官   楊  絮  雲
正本係照原本作成。
不得上訴。
中　　　華　　　民　　　國　　九十三　　年　　七　　　月  　　二十一　  日
　　　　　　　　　　　　　　　　　　　　　書記官   王  秀  雲
